臺灣臺中地方法院刑事判決
110年度易字第2164號
公  訴  人  臺灣臺中地方檢察署檢察官
被      告  張智凱


                    另案在法務部○○○○○○○○附設勒戒處所觀察勒戒中
上列被告因詐欺等案件，經檢察官提起公訴（110年度偵字第162
53號），本院判決如下：
    主    文
張智凱犯一般洗錢罪，累犯，處有期徒刑陸月，併科罰金新臺幣
參萬元，罰金如易服勞役，以新臺幣壹仟元折算壹日。
未扣案之犯罪所得新臺幣拾伍萬貳仟元，均沒收，於全部或一部
不能沒收或不宜執行沒收時，均追徵其價額。
    犯罪事實
一、張智凱(綽號「可樂」)前於民國107年間，因犯施用毒品案
    件，經本院以107年度中簡字第1469、2564號判決判處有期
    徒刑3月、4月確定；及108年度簡字第50號判決判處有期徒
    刑4月、3月確定；嗣上開案件合併定應執行有期徒刑1年1月
    確定。另於108年間，因犯施用毒品案件，經本院以108年度
    簡字第923號判決判處有期徒刑5月確定。上揭刑期接續執行
    ，已於108年9月12日以易科罰金執行完畢。猶不悔改，其因
    知悉林智凱有兌換人民幣之需求，竟意圖為自己不法之所有
    ，基於詐欺取財及一般洗錢之犯意，於109年7月間某日，先
    向不知情之友人陳建偉、江孟韓、賴原宏表示其要向彼等清
    償債務，需要帳號匯款，陳建偉等人乃將如附表編號1、2、
    5所示之銀行帳戶之帳號告知張智凱；及向不知情之女友何
    青蒲及渠母黃春碧借取如附表編號3、4所示之銀行帳戶帳號
    供其收款使用後，旋於109年7月24日21時44分許，以通訊軟
    體「微信」聯絡位於雲林縣○○鄉○○村0鄰00號之林智凱，並
    向林智凱佯稱：其有作「微信充值」服務，可以兌換等值之
    人民幣，但須先匯款至其所指定帳戶云云，致使林智凱誤信
    為真而陷於錯誤，遂於如附表編號1至5所示時間，將如附表
    編號1至5所示之款項，匯入張智凱所指定之如附表編號1至5
    所示帳戶內，張智凱即向陳建偉等人告知其已匯入款項，利
    用陳建偉等人將各匯入款項新臺幣（下同）3萬元領出，扣
    除其交付清償陳建偉等人債務之金額，其餘款項均由張智凱
    取得；其另委請何青蒲通知不知情之何依芬將匯入附表編號
    4所示帳戶內款項領出，允以其中7千元給何青蒲支付保母費
    ，剩餘2萬3千元匯入附表編號3所示何青蒲之帳戶，再委由
    何青蒲將如附表編號3所示之3萬元、2萬3千元領出交給張智
    凱收受取得。嗣因林智凱遲未收到兌換之人民幣，乃催促張
    智凱儘速交付，張智凱復承前揭犯意，接於同年月31日15時
    31分許，以「微信」聯絡林智凱，並向林智凱謊稱：需要再
    匯款2000元，作為其找人到銀行辦事之車馬費云云，及指示
    林智凱將2000元匯入如附表編號6所示之卓訓宇（檢察官另
    行偵查中）銀行帳戶內，致使林智凱誤信為真而陷於錯誤，
    又將2000元匯入如附表編號6所示帳戶內，隨後張智凱以不
    詳方式取得林智凱所匯入之2000元，其藉以上方式，共收受
    15萬2千元，以隱匿其上開詐欺犯罪所得之去向。嗣後，林
    智凱仍未收到兌換等值人民幣，方知受騙，乃報警處理，並
    經警方循線查獲上情。
二、案經林智凱訴請臺中市政府警察局第六分局報告臺灣臺中地
    方檢察署檢察官偵查起訴。
　　理    由
一、證據能力：
　　本判決下列所引用之被告張智凱（下稱被告）以外之人於審
    判外之言詞或書面陳述之供述證據，檢察官及被告均同意有
    證據能力（本院卷第63頁），且迄至本院言詞辯論終結前，
    亦均未聲明異議（本院卷第114-116頁），本院審酌各該供
    述證據作成時之情況，並無違法不當情事，且認為以之作為
    證據應屬適當，依刑事訴訟法第159條之5規定，均得作為證
    據。其餘所引用之非供述證據，檢察官及被告亦均不爭執證
    據能力，又查無違反法定程序取得情形，自有證據能力。
二、本院之判斷。
　㈠前揭犯罪事實，業據被告於本院審理中坦承不諱（本院卷第
    頁103、118頁），並有證人即告訴人林智凱（偵卷第383-38
    5、149-151頁；本院卷105-114頁）於警、偵訊及本院審理
    中證述：伊透過友人認識被告，被告向伊表示有微信充值服
    務可兌換等值人民幣，伊就聽信被告上揭所言，將如附表所
    示金額，匯入被告指定如附表所示之帳戶內，被告說這些帳
    戶均是被告那邊的貨主或是幫被告做事的人，被告卻沒有將
    等值人民幣交付或匯給伊，被告傳的大陸匯款單是假的，伊
    在網路銀行查帳後，並沒有該筆人民幣匯入，嗣後方知遭被
    告詐騙，伊有匯款單、廣發銀行交易明細、對話紀錄可證等
    情，亦據證人陳建偉（偵卷第129-131、427-430頁）、江孟
    韓（偵卷第135-137、409-411頁）、賴原宏（偵卷第143-14
    5、427-430頁）各於警偵訊中證述：因被告說要還伊等之債
    款，要伊等將如附表編號1、2、5所示之銀行帳號給被告匯
    款，之後，伊等帳戶確有各匯入3萬元，被告就要求伊等先
    將匯入3萬元領出，將欠款交給伊等，用以清償債務，其餘
    款項均交給被告取得等語；證人何青蒲（偵卷第139-141、4
    37-439頁）於警偵訊中證述：被告是伊男友，被告向伊說有
    朋友要匯款給其，因其帳戶遭警示不能使用，需要向伊借用
    帳戶匯款，伊聽信被告所言，於是將伊上開帳戶借給被告作
    匯款使用等語；證人黃春碧（偵卷第133-134頁）於警詢證
    述：伊上開帳戶交給女兒何依芬保管，幫伊處理帳務事宜等
    語；證人何依芬（偵卷第153-154、427-430頁）於警偵訊證
    述：伊姐何青蒲說有一筆保母費3萬元會匯入伊母黃春碧上
    開帳戶內，黃春碧就把帳號給何青蒲，之後有一筆3萬元匯
    入，何青蒲通知伊領出，伊將黃春碧上開帳戶內3萬元領出
    ，其中2萬元3千元轉到何青蒲上開帳戶等情。基上，足認被
    告確有詐騙告訴人林智凱，告訴人林智凱依被告指示，將款
    項各匯入如附表所示帳戶內，被告取得上開詐欺贓款後，遂
    供其個人清償債務或花用無訛。
　㈡此外，復有證人賴原宏之華南商業銀行及證人陳建偉、黃春
    碧、江孟韓、卓訓宇、何青蒲之中國信託之存款基本資料、
    交易明細、【帳號：000000000000】國泰世華交易明細查詢
    （偵卷第155-221頁）、金融機構聯防機制通報單（偵卷第2
    77-285頁）、證人林智凱之匯款紀錄（偵卷第223-225頁）
    、手機微信對話紀錄及手機對話內容（偵卷第227-274頁）
    、證人林智凱之報案資料：通報警示簡便格式表、反詐騙諮
    詢專線紀錄表（偵卷第287-300頁）、帳戶個資檢視（偵卷
    第347-349頁）、證人林智凱之廣發銀行交易明細（本院卷
    第127-135頁）等件存卷可憑。
　㈢本案事證明確，被告前揭詐欺取財及一般洗錢等犯行，洵堪
    認定。　　
三、論罪科刑：
  ㈠查被告因詐欺犯罪所取得告訴人林智凱上開財物，係屬洗錢
    防制法第4條所稱前條（即同法第3條第2款）詐欺取財之特
    定犯罪所得，自屬於該法所規範洗錢行為之客體。核被告前
    揭所為，係犯刑法第339條第1項之詐欺取財罪及洗錢防制法
    第14條第1項之一般洗錢罪。檢察官起訴書雖漏未起訴洗錢
    防制法第14條第1項之一般洗錢罪，惟此部分與已起訴之詐
    欺取財罪間，具有裁判上一罪之想像競合犯關係，為起訴效
    力所及，基於審判不可分原則，本院自得一併審理，且本院
    於審理中當庭告知被告另違反前揭一般洗錢罪規定之適用（
    本院卷第103頁），並命其一併辯論，亦經被告於本院審理
    中坦承認罪在卷，程序上，已足保障其訴訟上權利。
  ㈡被告利用不知情之證人陳建偉等人帳戶作為詐騙告訴人款項
    之工具及提領詐欺犯罪所得，以隱匿詐欺犯罪所得之去向，
    皆為間接正犯。被告於密接時間內，持續詐騙同一告訴人林
    智凱之財物，及利用證人陳建偉等人提領詐欺犯罪所得財物
    ，為侵害同一告訴人林智凱之財產法益及侵害同一防制洗錢
    之社會法益，各次行為之獨立性極為薄弱，依一般社會健全
    觀念，實難以強行分開，在刑法評價上，宜均認包括上一行
    為，為接續犯（最高法院107年度台上字第3093號判決意旨
    參照）。
  ㈢想像競合犯：
    被告前揭詐欺取財及一般洗錢之犯行，於實行犯罪過程中，
    有行為局部同一，係一行為觸犯詐欺取財及洗錢之二罪，為
    想像競合犯，依刑法第55條規定，從一重之一般洗錢罪論斷
    。
  ㈣加重減輕其刑：
    1.累犯：
　　　被告於107年間，因犯施用毒品案件，經本院以107年度中
      簡字第1469、2564號判決判處有期徒刑3月、4月確定；及
      108年度簡字第50號判決判處有期徒刑4月、3月確定；嗣
      上開案件合併定應執行有期徒刑1年1月確定。另於108年
      間，因犯施用毒品案件，經本院以108年度簡字第923號判
      決判處有期徒刑5月確定。上揭刑期接續執行，已於108年
      9月12日以易科罰金執行完畢。此有臺灣高等法院被告前
      案紀錄表可考，其於徒刑執行完畢後，五年以內故意再犯
      本件有期徒刑以上之罪，為累犯，且斟酌被告前揭犯罪經
      徒刑執行完畢後，理應產生警惕作用，返回社會後能因此
      自我控管，不再觸犯有期徒刑以上之罪，然被告卻故意再
      犯罪，是見其前揭徒刑執行成效不彰，對於刑罰反應力薄
      弱，有特別惡性，依刑法第47條第1項規定加重其刑，此
      與釋字第775號解釋意旨無違。
    2.減輕其刑：
　　  依洗錢防制法第16條第2項規定：「犯前二條之罪，在偵
      查或審判中自白者，減輕其刑。」。查被告就本案一般洗
      錢犯行，已於本院審理中自白犯罪，依上揭規定，應予減
      輕其刑。
  ㈤爰應以行為人之責任為基礎，審酌被告佯稱其有加值換匯服
    務，藉此騙取告訴人財物，並利用如附表所示金融帳戶作為
    洗錢之工具，藉以隱藏其詐欺犯罪所得之去向，自有不當，
    應予非難；兼衡告訴人之損害財物情形，及被告終於本院審
    理時方自白本案犯罪之態度，更考量被告自陳其教育智識程
    度、家庭經濟生活狀況（本院卷第118頁），及其犯罪之動
    機、目的、手段等一切情狀，量處如主文所示之刑，並就罰
    金諭知如易服勞役之折算標準。
四、沒收部分
　㈠按犯罪所得，屬於犯罪行為人者，沒收之。但有特別規定者
    ，依其規定。前二項之沒收，於全部或一部不能沒收或不宜
    執行沒收時，追徵其價額。刑法第38條之1第1項、第3項各
    定有明文。另犯第14條之罪，其所移轉、變更、掩飾、隱匿
    、收受、取得、持有、使用之財物或財產上利益，沒收之。
    洗錢防制法第18條第1項前段亦有規定。由上，洗錢防制法
    就沒收有特別規定，自屬刑法第38條之1第1項但書所定之「
    特別規定」，依特別法優於普通法原則，是就沒收部分，應
    優先適用。至於追徵價額部分，因洗錢防制法並無特別規定
    ，應回歸刑法規定之適用。
　㈡被告因犯洗錢防制法第14條之一般洗錢罪，而利用如附表所
    示帳戶所有人陳建偉等人提領而取得同法第4條之特定犯罪
    之財物，合計共15萬2千元，業據被告於本院審理中供述明
    確（本院卷第118頁），並未扣案，實際上也未返還予告訴
    人，應依洗錢防制法第18條第1項前段規定，均宣告沒收，
    於全部或一部不能沒收或不宜執行沒收時，依刑法第38條之
    1第3項規定，追徵其價額。
據上論斷，依刑事訴訟法第299條第1項前段，洗錢防制法第14條
第1項、第16條第2項、第18條第1項前段，刑法第11條、第339條
第1項、第55條、第47條第1項、第42條第3項前段、第38條之1第
3項，刑法施行法第1條之1第1項，判決如主文。
本案經檢察官陳東泰偵查起訴，檢察官黃芝瑋到庭執行職務。
中　　華　　民　　國　　111　　年　 3　　月　　22　日
                  刑事第一庭   審判長法　官  李進清
　　　　　　　　　　                 法  官  路逸涵
　　　　　　　　　                   法  官  張德寬
以上正本證明與原本無異。
如不服本判決應於收受送達後20日內向本院提出上訴書狀，並應
敘述具體理由；其未敘述上訴之理由者，應於上訴期間屆滿後20
日內向本院補提理由書（均須按他造當事人之人數附繕本）「切
勿逕送上級法院」。
告訴人或被害人如不服判決，應備理由具狀向檢察官請求上訴，
上訴期間之計算，以檢察官收受判決正本之日起算。　　
                                     書記官　黃麗靜
中　　華　　民　　國　　111 　年　　3 　　月　　23　　日
附表：
編號 被告利用之帳戶名稱 告訴人匯款時間 匯款金額  1 陳建偉 中國信託銀行 000-000000000000 109年7月24日22時59分許（起訴書附表誤植23時0分許，應予更正） 3萬元 2 江孟韓 中國信託銀行 000-000000000000 109年7月24日22時57分許（起訴書附表誤植22時58分許，應予更正） 3萬元 3 何青蒲 中國信託銀行 000-000000000000 109年7月24日23時6分許 3萬元 4 黃春碧 中國信託銀行 000-000000000000 109年7月24日23時29分許（起訴書附表誤植23時30分許，應予更正） 3萬元 5 賴原宏 華南商業銀行 000-000000000000 109年7月24日21時44分許 3萬元 6 卓訓宇 中國信託銀行 000-000000000000 109年7月31日14時3分許 2000元 

附錄本案論罪科刑法條全文：
中華民國刑法第339條
意圖為自己或第三人不法之所有，以詐術使人將本人或第三人之
物交付者，處5年以下有期徒刑、拘役或科或併科50萬元以下罰
金。
以前項方法得財產上不法之利益或使第三人得之者，亦同。
前二項之未遂犯罰之。

洗錢防制法第14條
有第二條各款所列洗錢行為者，處7年以下有期徒刑，併科新臺
幣5百萬元以下罰金。
前項之未遂犯罰之。
前二項情形，不得科以超過其特定犯罪所定最重本刑之刑。